【裁判字號】    90,訴,124
【裁判日期】    900718
【裁判案由】    清償債務
【裁判全文】
臺灣基隆地方法院民事判決  九十年度訴字第一二四號
    原      告  保證責任台北縣淡水信用合作社
    法定代理人  甲○○
    訴訟代理人  丙○○
                丁○○
    被      告  乙○○
右當事人間請求清償債務事件，本院判決如左：
    主    文
被告應給付原告新台幣伍佰萬元，及自民國八十九年六月十七日起至清償日止，按年
息百分之八‧六七計算之利息，暨自民國八十九年七月十七日起至清償日止，其逾期
在六個月以內者，按上開利率百分之十，超過六個月者，就超過部分，按上開利率百
分之二十計算之違約金。
訴訟費用由被告負擔。
    事    實
甲、原告方面：
一、聲明：如主文第一項所示。
二、陳述：
（一）緣訴外人即借款人林淑惠分別於民國八十六年七月十六日、八十七年七月二十
      一日、八十八年十二月三日、八十八年十二月十三日，邀同被告乙○○擔任連
      帶保證人，向原告借款新台幣（下同）五百萬元（已清償四百十萬元），一百
      萬元、五十萬元及二百六十萬元，合計尚有五百萬元，清償日為九十一年七月
      十六日、九十二年七月二十一日、九十三年十二月三日、九十三年十二月十三
      日，並約定每月按年息百分之八‧六七計付利息，如遲延履行，仍按上開利率
      計息外，逾期六個月內者，按本金金額照原貸利率之一成加付違約金，逾期超
      過六個月以上部分，則加倍計付上項違約金。惟借款人於借款期限內未依約清
      償本息，迭經催討無效（繳息至八十九年六月十六日止），依法被告應負連帶
      清償責任，並自八十九年六月十七日起至清償日止之逾期利息及違約金（按：
      違約金於支付命令聲請狀中係自八十九年七月十七日起算，此指自六月十七日
      起算應係誤繕）。
（二）又依上揭借款借據第五條第二項之規定，未履行者則喪失借款期限利益，視為
      全部到期。
（三）另被告係借款人之連帶保證人，雖被告於連帶保證書中未明示保證之限額，然
      該約定中明示保證之範圍包含借款人現在及將來所生之債務，保證人願與借款
      人負連帶償還責任，顯見被告乃以概括保證之意思而為借款人保證。雖被告所
      簽立之連帶保證書中，未約定保證之限額及保證之期間，然其所簽立之授信約
      定書及抵押權設定契約書中均明示被告應負連帶保證之責任，並於抵押權設定
      契約書中明訂其擔保權利總金額為六百萬元，權利存續期間為八十六年七月十
      日起至一一六年七月九日止，該連帶保證書為抵押權設定契約書及授信約定書
      之一部分，抵押權之設定為借款人及連帶保證人自覓代書所辦理，其抵押金額
      及期間為被告所明知，被告簽立上開連帶保證書亦應以抵押權設定契約之限額
      及權利存續期間為限，被告應負保證責任，自為當然。
（四）對被告抗辯之陳述：
  １、系爭借款，被告稱僅有第一筆五百萬元為其本人親自簽名及蓋章，其餘三筆僅
      有蓋章，並無簽名，蓋因借款人當時為被告之妻，且於借款對保時，被告確於
      前揭保證書中簽名，此為被告所自認，縱嗣後借款人借款時，被告雖親自到場
      簽名，然被告與借款人間之婚姻狀況是否生變，外人實難知悉，故而借款人持
      被告真正印章前來續借，被告亦應負表見代理之責。
  ２、又如被告主張其印章係為借款人所盜蓋，此亦即係被告與借款人間之法律關係
      ，實與原告之請求權無涉。
三、證據：提出借據四件、連帶保證書一件、授信約定書一件、抵押權設定契約書、
          其他約定事項一件（以上均為影本）及戶籍謄本一件為證，暨聲請訊問證
          人即借款人林淑惠。
乙、被告方面：
一、聲明：駁回原告之訴。
二、陳述：
（一）系爭第一筆借款是被告作保，已經還四百十萬元，剩九十萬元，至於後面三筆
      都是借款人冒用被告名義當保證人，而連帶保證書係被告簽名的，當時係以借
      款人林淑惠名義之房屋為抵押，金額五百萬元。
（二）借據上之印章係被告的沒錯，但為借款人所盜用，被告與借款人林淑惠於八十
      六年就離婚，借錢係八十七年以後的事，係林淑惠離婚後假借要看小孩，回來
      把被告的存摺印章偷走，該刑事案件業經被告向台灣基隆地方法院檢察署提出
      告訴，惟尚未開過庭。
三、證據：提出協議離婚書、台灣士林地方法院檢察署八十八年偵字第九三二八、九
    八五五號起訴書（被告之前妻過失致其子死亡之案件）、台灣高等法院八十九年
    上字第一三五七號損害賠償事件民事判決確定證明書、台灣士林地方法院民事執
    行處通知（以上均為影本）及戶籍謄本各一件為證，暨聲請訊問證人即借款人林
    淑惠。理由
一、本件原告主張之事實，業據其提出借據、連帶保證書、授信約定書、抵押權設定
    契約書、其他約定事項及戶籍謄本為證，被告就其原告提出之借據上之印文為真
    正亦不爭執，惟辯稱原告主張之借款中之後三筆借款之借據上之被告之印文係訴
    外人林淑惠取其印章而蓋用等語。
二、按當事人主張有利於己之事實，就其事實有舉證之責任，又私人之印章，由自己
    使用為常態，被人盜用為變態，主張變態事實之當事人，自應就此印章被盜用之
    事實負舉證之責任。當事人若於事實審已自承系爭借據連帶保證人所蓋用之印文
    為其印鑑，係屬真正，則自應就其抗辯係遭他人盜蓋一節，負舉證責任，倘當事
    人不能舉證證明係被人盜用，依民事訴訟法第三百五十八條之規定，該證明書即
    應推定為真正（最高法院八十六年台上字第七一七號、八十二年台上字第一五０
    五號及七十四年台上字第四六一號判決意旨參照）。
三、經查，被告對第一筆借款係擔任連帶保證人，該筆借款尚有九十萬元未清償等情
    ，並不爭執，惟對前述後三筆借款共計四百一十萬元部分，則以係印章遭林淑惠
    盜蓋於該三張借據上等語置辯。經訊問證人林淑惠則證稱：第一次五百萬元是被
    告跟我一起去，被告自己簽名蓋章，以後的三次都是他有困難的時候就來找我，
    把印章及身份證交給我，隔天我就去辦借款，一百萬元全部拿給他，因他要把孩
    子帶走，我不同意，所以全部給他，借款五十萬元那次，小孩已經死掉了，五十
    萬元我給他三十萬元，我留二十萬元作生活費，二百六十萬元那次，我給他二百
    萬元，自己留十萬元，五十萬元留在戶頭裡，讓銀行自動扣繳利息，因為原來借
    五百萬元，我有借我弟弟的錢來還，所以後三筆才可以借等語，是該印章係為真
    正，應屬事實。被告對於遭林淑惠用印章之抗辯，並未具體舉證證明其抗辯為
    真實，自無從為有利於被告之認定，且單憑被告之印章既能借用鉅款，亦難想像
    ，故林淑惠之證述，應可採信。綜上所述，被告即係前述借款之連帶保證人，自
    應依該保證契約負連帶清償責任，從而原告依保證契約之法律關係請求被告給付
    五百萬元及如主文第一項所示之利息及違約金，為有理由，應予准許。
四、另按民事訴訟法第一百八十二條所謂訴訟全部或一部之裁判，以他訴訟之法律關
    係是否成立為據者，此處所指「他訴訟」係專指繫屬於法院之他項民事訴訟而言
    ，不包括刑事訴訟在內。本件被告以已對林淑惠向檢察官提起刑事告訴為由，聲
    請法院裁定停止本件訴訟，與前述規定不符，併予說明。
五、本件事證已臻明確，兩造其餘攻擊防禦方法及舉證，經審酌核與本件判決結果不
    生影響，爰不一一論述，併此敘明。
六、結論：本件原告之訴為有理由，依民事訴訟法第七十八條，判決如主文。
中      華      民      國    九十    年      七      月     十八     日
~B臺灣基隆地方法院民事庭
~B    法      官  蔡聰明
右為正本，係照原本作成。
如對本判決上訴，須於判決送達後廿日內向本院提出上訴狀。
中      華      民      國    九十    年      七      月     十八     日
~B    法院書記官  方淑真


司法院資訊處製作；財團法人民間司法改革基金會備份。
